臺灣臺南地方法院刑事判決　　　　　　　　　　　　九十一年度交訴字第一五七號
　　公　訴　人　臺灣台南地方法院檢察署檢察官
　　被　　　告　甲○○
　　選任辯護人　蔡碧仲
　　　　　　　　汪玉蓮
右列被告因公共危險案件，經檢察官提起公訴（九十一年度偵字第一一五七號），本
院判決如左：
    主  文
甲○○駕駛動力交通工具肇事，致人傷而逃逸，處有期徒刑陸月，如易科罰金，以
佰元折算壹日，緩刑年。
    事  實
一、甲○○於民國九十一年一月二日晚間，駕駛車號ＲＱ─３２０２號廂型自小客貨
    車，沿台南縣永康市○○路由西往東方向行駛，於同日十九時許，行至和平路與
    中正北路（起訴書誤植為中正南路）之設有行車管制號誌三岔路口時，本應注意
    駕駛人駕駛汽車，應遵守道路交通號誌之指示及汽車行駛至交岔路口，其行進、
    轉彎，應遵守燈光號誌之指示，且轉彎車應讓直行車先行，而依當時天氣晴朗、
    夜間有照明、路面乾燥無缺陷、道路上未有任何障礙物、視距復屬良好，客觀上
    又無不能注意之情事，其能注意竟疏未注意其行向號誌為紅燈之禁止通行指示，
    未停等綠燈仍貿然作左轉彎欲進入中正北路，適乙○○騎駛車號ＫＷ９─６５８
    號重型機車搭載丁○○沿中正北路南向北直行欲通過岔路口，甲○○見狀煞避不
    及，致其右側車身與乙○○之機車車頭發生擦撞，造成乙○○人車倒地，受有背
    挫傷、右小腿擦傷之傷害（過失傷害部分業據撤回告訴，並經檢察官為不起訴處
    分）。詎甲○○肇事後竟未下車察看，反而先倒車致後車輪輾過ＫＷ９─６５８
    號機車後，再熄滅車頭燈沿中正北路南向北加速駛離現場逃逸，幸為行駛在中山
    北路對向車道之小客車駕駛丙○○全程目睹，經記下該輛自小客貨車之車牌號碼
    並報警後，始於翌日（三日）凌晨為警循線查獲。
二、案經台南縣警察局永康分局報請臺灣台南地方法院檢察署檢察官偵查起訴。
    理  由
一、訊據被告甲○○固坦承有於右開時地與被害人乙○○機車發生擦撞之事實不諱，
    惟矢口否認有何肇事逃逸犯行，辯稱：被害人機車係先倒地後再滑過來擦撞到其
    廂型車車身，並不是被其駕車擦撞倒地，因當時在車內有看到被害人已爬起來，
    以為沒事就駕車駛離現場，並沒有先倒車壓過機車後再熄滅車燈離開云云。惟查
    ，被告甲○○如何於右開時、地駕駛前揭自小客貨車擦撞被害人所騎之機車，並
    致被害人人車倒地受有如事實欄所示之傷害，又被告如何於肇事後未下車處理，
    反而先倒車致後車輪輾過被害人機車後，再熄滅車頭燈沿中正北路駛離現場逃逸
    等情，迭據被害人即證人乙○○於警訊及檢察官偵訊時指訴綦詳，並於本院審訊
    時到庭陳證：「（問：本件車禍情形？）被告是闖紅燈左轉，我是綠燈直行，是
    被告轉彎過來擦撞我的機車我才滑倒」、「（問：發生擦撞後被告有無倒車壓過
    你的機車？）被告擦撞我的機車後有先壓過我的機車，然後我們被撞飛離機車，
    被告又倒車壓過我的機車，然後被告就關大燈加速逃逸，這點我非常確定」、「
    （問：擦撞情形為何？提示車禍現場照片）被告的車子右車腹擦撞到我的機車車
    頭，我非常確定，所以我才倒地」等語明確（見本院九十一年七月十八日訊問筆
    錄），核與證人丁○○於本院審訊時到庭結證：「（車禍發生時有無在現場及車
    禍情形？）我有在現場，當時由我姐姐證人乙○○載我行經該處。我們是直行車
    被告是左轉車，當時我的行車號誌是綠燈，被告闖紅燈左轉擦撞到我們的機車才
    導致我們倒地，並不是我們倒地後撞到被告的車子」、「（問：車禍後被告如何
    處理？）被告撞到我們後並未下車查看，他先倒車壓過我們車子後熄滅大燈逃離
    現場」等語（見本院同日訊問筆錄）之情節相符，並經目擊證人丙○○到庭陳證
    ：「（問：是否認識被告及被害人？）均不認識」、「（問：車禍發生時你是否
    有在現場目擊？）我當時在現場的對面，我剛好有看到車禍情形，當時被告廂型
    車是轉彎車，被害人的機車是直行車，被告的廂型車是在轉彎時擦撞到被害人的
    機車，機車才倒地，車禍發生後被告有在車子上探一下，然後被告先倒車調一下
    角度，被告倒車時有壓到被害人的機車，被告就關掉廂型車的大燈往新市方向逃
    逸，因為我有目擊，所以當時我就記下被告的車牌，過不久警察到場後是我跟警
    察說被告的車牌號碼」等語（見本院同日訊問筆錄）無訛，且有台南縣警察局道
    路交通事故調查報告表、台南縣警察局永康分局重大交通事故紀錄（通報）單影
    本各一紙、交通事故現場照片六幀在卷可資佐證，而被害人乙○○遭被告駕車撞
    及後，受有如事實欄所載之傷害，被告並因此與被害人以新臺幣六萬二千元達成
    民事和解，被害人並於警訊中表明撤回對被告過失傷害部分告訴乙節，亦有奇美
    醫學中心診斷證明書、台南縣永康市調解委員會調解筆錄及刑事撤回告訴狀各一
    紙附卷可憑，足見被告之自小客貨車確有於右開時地因闖紅燈作左轉彎，致不慎
    與沿中正北路直行之被害人機車發生擦撞車禍之事實甚明，從而被告辯稱係被害
    人機車自行滑倒致來擦撞其車云云，顯係卸責之詞，不足採信。況刑法第一百八
    十五條之四之肇事致人死傷逃逸罪，係以處罰肇事後逃逸之駕駛人為目的，俾促
    使駕駛人於肇事後能對被害人即時救護，以減少死傷，是該罪之成立祇以行為人
    有駕駛動力交通工具肇事，致人死傷而逃逸之事實為已足，至行為人之肇事有否
    過失，則非所問，俾促使駕駛人於肇事後能對被害人即時救護，以減少死傷。而
    查被告既已明知被害人機車有與之發生擦撞車禍，被害人並已倒地受有傷害，則
    縱使其【自認】就本件車禍並無過失，惟其仍負有即時救護被害人之義務，是由
    其在肇事後並未下車察看反而逕自倒車復熄燈加速離開現場等情以觀，其所為仍
    係駕車肇事逃逸之舉，且有肇事逃逸之意圖至明。從而本件事證已臻明確，被告
    犯行足堪認定。
二、核被告甲○○所為，係犯刑法第一百八十五條之四之駕車肇事逃逸罪。爰審酌被
    告犯罪之動機、目的、手段、其生活狀況、智識程度，與本件犯罪所生之危險、
    損害、被害人傷勢之輕重、被告犯罪後之態度及其犯後已與被害人達成民事和解
    等一切情狀，量處如主文所示之刑，並諭知易科罰金之折算標準，以資懲儆。查
    被告甲○○前未曾受有期徒刑以上刑之宣告，有臺灣高等法院被告全國前案紀錄
    表附卷可稽，其因一時短於思慮致罹刑章，經此次偵審程序教訓，當知所警惕，
    諒無再犯之虞，本院復考量被告為初犯且於事後並已與被害人乙○○達成和解賠
    償損失，有前開調解筆錄一紙附卷可憑，本院因認前開對被告宣告之刑，以暫不
    執行為適當，爰併宣告緩刑三年，以啟自新，並觀後效。
據上論斷，應依刑事訴訟法第二百九十九條第一項前段，刑法第一百八十五條之四、
第四十一條第一項前段、第七十四條第一款，罰金罰鍰提高標準條例第二條，判決如
主文。
本案經檢察官吳文政到庭執行職務。
中      華      民      國      九十一      年      十      月    三    日
                                      臺灣臺南地方法院交通法庭
                                          法  官  張  瑛  宗
右正本證明與原本無異。
如不服本判決，應於判決送達後十日內，向本院提出上訴狀。
                                          書記官  陳  志  德
中      華      民國      九十一      年      十      月    三    日
附錄本案論罪科刑法條：
中華民國刑法第一百八十五條之四
駕駛動力交通工具肇事，致人死傷而逃逸者，處六月以上五年以下有期徒刑。
